【裁判字號】    91,簡上,257
【裁判日期】    920225
【裁判案由】    侵權行為損害賠償
【裁判全文】
臺灣高雄地方法院民事判決                        九十一年度簡上字第二五七號
    上  訴  人  顏楊清春
    被上訴  人  乙○○
右當事人間請求侵權行為損害賠償事件，上訴人對於中華民國九十一年六月七日本院
高雄簡易庭九十一年度雄簡字第七號第一審判決提起上訴，本院判決如左：
    主  文
上訴駁回。
第二審訴訟費用由上訴人負擔。
    事  實
甲、上訴人方面：
一、聲明：
    (一)原判決不利於上訴人之部分廢棄。
    (二)被上訴人乙○○應給付上訴人新台幣（下同）拾萬元，及自民國九十一年一月
      八日起至清償日止，按年息百分之五計算之利息。
    (三)第一、二審訴訟費用由被上訴人負擔。
二、陳述：除與原審判決書所載者相同茲予引用外，補稱：被上訴人乙○○於案發當
    日力挺原審共同被告甲○○（業經原審判命給付上訴人二萬元本息確定），並以
    髒話「幹你娘」辱罵上訴人，其刑事責任部分並經鈞院認定有罪在案，雖經台灣
    高等法院高雄分院（以下簡稱高雄高分院）改判無罪，然被上訴人於案發當天確
    有罵髒話「幹你娘」之情事，僅在於究係罵上訴人或上訴人之子丙○○而已，況
    「幹你娘」三字一語雙關，被上訴人縱係辱罵丙○○「幹你娘」，亦等同於辱罵
    上訴人。
三、證據：援用原審之立證方法。
乙、被上訴人方面：
一、聲明：
    (一)駁回上訴。
    (二)上訴費用由上訴人負擔。
二、陳述：除與原審判決書所載者相同茲予引用外，補稱：我並沒有罵上訴人，刑事
    部分亦判決無罪確定。
三、證據：援用原審之立證方法。
    理      由
一、上訴人起訴主張：伊於民國八十九年十二月十日下午二時三十分許，在高雄市○○區○○街六十四之四號前，因垃圾分類問題與清潔車司機甲○○發生爭執，遭
    甲○○以「幹你娘」之髒話辱罵，伊子丙○○見狀即質問甲○○，而與在旁之被
    上訴人發生爭執，被上訴人遂亦以「幹你娘」辱罵伊。經伊提出刑事告訴，業經
    鈞院依公然侮辱罪判處罰金六百元，嗣雖經高雄高分院改判無罪，然係針對有無
    辱罵丙○○部分為認定，就有無辱罵伊部份，係以未經檢察官起訴而未審理，並
    非認定無該情事。爰依侵權行為之規定，求為命被上訴人賠償精神慰撫金十萬元
    之判決。
二、被上訴人則以：伊並未辱罵上訴人，刑事部分亦判決無罪確定，上訴人之請求，
    並無所據等詞，資為抗辯。
三、按當事人主張有利於己之事實者，就其事實有舉證之責任，民事訴訟法第二百七
    十七條前段定有明文。次按民事訴訟如係由原告主張權利者，應先由原告負舉證
    之責，若原告先不能舉證，以證實自己主張之事實為真實，則被告就其抗辯事實
    即令不能，或其舉證尚有疵累，亦應駁回原告之請求（最高法院十七年上字第九
    一七號判例意旨參照）。本件上訴人主張被上訴人於右揭時地，以「幹你娘」辱
    罵上訴人之事實，既為被上訴人所否認，依上開法條及判例意旨，自應由上訴人
    就被上訴人有辱罵之事實負舉證責任。經查：
（一）經本院調取本院九十年度易字第一四八七號乙○○公然侮辱案偵審全卷核閱結
      果，上訴人之子丙○○，固於警訊中陳稱：乙○○當街罵我媽媽幹你娘等語（
      見八十九年十二月十三日警訊筆錄），然其於偵查、審理中則分別陳稱：「（
      問：當天如何發生爭執？）答：我在洗車，我母親拿垃圾出去，與甲○○因為
      分類而發生爭執，我過去，乙○○（筆錄誤載為黃清泰）就說：不然你要怎樣
      ，好種你過來」（見偵查卷第七頁反面）、「（問：當天何人罵三字經？）答
      ：李某罵我母親三字經，我與他理論，他又罵我，黃某（即被上訴人）也有罵
      我：你想怎樣，有種你過來，上面有長官讓我靠」（見同上卷第十二頁反面）
      、「本件是因為乙○○罵我『幹你娘，我的後台很硬』，我並未向乙○○以甘
      蔗皮抽打」（見本院卷第二十二頁）、「（問：乙○○有沒有罵你三字經？）
      答：有。所以我才會那麼生氣，一開始是甲○○先罵我母親的，後來乙○○有
      罵我。」（見二審卷第六十四頁）等語，就其陳述之內容觀之，均僅陳述被上
      訴人辱罵其個人，而全無提及被上訴人有辱罵上訴人之情事，自難以其前後不
      一之陳述，為認定被上訴人有辱罵之論據。
（二）再者，證人蔡孟娟雖於刑事審理中證稱：乙○○他有罵丙○○和他母親三字經
      等語（見二審卷第一百十四頁），然其於偵查及本院刑事庭審理時均僅稱：「
      我與丙○○在騎樓洗車，顏母（即上訴人）出去丟垃圾，結果垃圾丟來丟去，
      丙○○出去看，並問司機為何對他媽媽那樣，顏母就把他推開，丙○○很生氣
      ，就拿起地上甘蔗皮往上丟」、「（問：當時乙○○有無罵丙○○三字經？）
      答：有」（見同上偵查卷第十二頁正面）、「丙○○的媽媽拿垃圾出去，垃圾
      車的司機將滾筒開關關掉，只見垃圾來回丟了三次... 有動手，丙○○就跑過
      去，我就跟著走近... 丙○○向他母親詢問經過，他母親將丙○○拉到旁邊希
      望不要惹事，當時乙○○的口氣並不好，有罵丙○○三字經及說我有我的長官
      讓我靠」等話（見本院卷第四十九頁），僅提及被上訴人與丙○○間之口角爭
      執，並未證述被上訴人有辱罵上訴人，況其係於一審認定被上訴人僅辱罵丙○○，而經上訴人以被上訴人亦有對其辱罵為由，聲請檢察官上訴後，始於二審
      調查中改稱被上訴人亦有辱罵上訴人等語，就其前後不同之證述及證述之時機
      為斟酌，應屬附合上訴人之意旨所為，即難採為被上訴人不利之論據。
（三）至證人即事發時在場之另一清潔隊員蔡郭素美於檢察官偵訊時固證稱：「（問
      ：雙方有無對罵？）答：有罵一罵就打架，罵的內容我沒注意聽」等語（見偵
      查卷第三十四頁反面），惟依其所述，罵人及被罵之對象均屬不明，亦無法確
      定辱罵言語之內容，則其所言，亦無從佐證被上訴人有辱罵之情事。
四、綜上所述，上訴人既無法舉證證明被上訴人有以「幹你娘」辱罵之事實，從而，
    其依侵權行為之法律關係，請求被上訴人賠償精神慰撫金十萬元及法定遲延利息
    ，即無所據，應予駁回。原審為上訴人敗訴之判決，並無違誤，上訴人就其上訴
    部分指摘原判決不當，求予廢棄，為無理由，應予駁回。
五、據上論結，本件上訴為無理由，依民事訴訟法第四百三十六條之一第三項、第四
    百四十九條第一項、第七十八條，判決如主文。
中      華      民      國    九十二    年    二    月      二十五      日
                                臺灣高雄地方法院民事第一庭
~B審判長法官   林紀元
~B法      官   唐照明
~B法      官   甯  馨
右為正本係照原本作成。
本判決不得上訴。
中      華      民      國    九十二    年    二    月      二十五      日
~B法院書記官   林麗文


司法院資訊處製作；財團法人民間司法改革基金會備份。
